臺灣高雄地方法院民事裁定　　　　　 99年度消債聲字第198號
聲　請　人　吳慧敏
上列當事人依消費者債務清理條例之規定，聲請免責事件，本院
裁定如下：
    主  文
聲請人吳慧敏不免責。
    理  由
一、按債務人有下列各款情形之一者，法院應為不免責之裁定，
    但債務人證明經普通債權人全體同意者，不在此限：一、於
    七年內曾依破產法或本條例規定受免責；二、隱匿、毀損應
    屬清算財團之財產，或為其他不利於債權人之處分；三、捏
    造債務或承認不真實之債務；四、因浪費、賭博或其他投機
    行為，致財產顯然減少或負擔過重之債務，而生開始清算之
    原因；五、於清算聲請前一年內，已有清算之原因，而隱瞞
    其事實，使他人與之為交易致生損害；六、明知已有清算原
    因之事實，非基於本人之義務，而以特別利於債權人中之一
    人或數人為目的，提供擔保或消滅債務；七、隱匿、毀棄、
    偽造或變造帳簿或其他會計文件之全部或一部，致其財產之
    狀況不真確；八、故意於財產及收入狀況說明書為不實之記
    載，或有其他故意違反本條例所定義務之行為，消費者債務
    清理條例第134 條定有明文。
二、經查：
（一）聲請人前曾依消費者債務清理條例之規定，向本院為更生
      之聲請，雖經本院於民國97年12月29日以本院97年度消債
      更字第1233號民事裁定准予相對人進行更生程序，惟因相
      對人於更生程序中所提出之更生方案，未能依消費者債務
      清理條例第60條之規定獲得視為債權人會議之可決，又經
      本院斟酌其所提出之更生方案，其條件客觀上亦難稱公允
      ，爰再經本院以99年度消債清字第99號民事裁定裁定開始
      為清算程序。嗣於清算程序進行中，經核相對人名下之財
      產，不足以支應消費者債務清理條例第108 條各款所定之
      財團費用及財團債務，故無繼續進行清算之實益，而經本
      院再於99年10月31日以99年度司執消債清字第104 號民事
      裁定裁定清算程序終止。以上事實均經本院依職權核閱本
      院97年度消債更字第1233號、98年度司執消債更字第6 號
      、99司執消債清字第104 號、99年度消債清字第99號卷宗
      無訛。
（二）而聲請人所積欠之債務，多係信用卡及現金卡之債務，經
      本院依職權向聲請人之債權人函調聲請人信用卡消費紀錄
      以及現金卡動支明細核閱之結果，聲請人早於90年間起，
      即曾持遠東國際商業銀行股份有限公司（下稱遠東銀行）
      之信用卡進行預借現金，此有遠東銀行陳報狀在卷可稽（
      見本院卷第26頁）；且聲請人自91年2 月8 日起，即另使
      用萬泰銀行所核發之現金卡陸續向萬泰銀行預借現金，尤
      其於93年間，聲請人合計提領新臺幣（下同）546,000 元
      ，而94年度則係合計提領301,000 元，此經萬榮銀行銷股
      份有限公司陳報在卷（見本院卷第30頁）；聲請人亦曾於
      91年3 月29日，持永豐信用卡公司所核發之信用卡，另為
      預借現金，復於93年3 月間，再向永豐信用卡公司預借20
      0,000 元，又於94年3 月，向永豐信用卡公司以信用卡借
      款150,000 元，此有永豐商業銀行股份有限公司所檢送之
      聲請人信用卡消費明細在卷（見本院卷第19-23 頁）；佐
      以聲請人又曾於93年1 月間，持其所有花旗（台灣）商業
      銀行股份有限公司（下稱花旗銀行）之信用卡，辦理餘額
      代償，且其所持有之花旗銀行信用卡，於93年3 月4 日起
      ，即因無法清償全部信用卡消費款，而開始支付循環利息
      ，其後雖於93年8 月間清償積欠花旗銀行所有信用卡消費
      款，惟旋於同月即再辦理餘額代償，金額合計達154,015
      元，再以國泰世華商業銀行銀行所核發之信用卡，於93年
      7 月間，辦理餘額代償，合計金額為192,000 元，此有花
      旗銀行及國泰世華銀行所分別檢送之聲請人信用卡消費明
      細資料在卷（見本院99年度司執消債清字第104 號卷，本
      院卷第38頁）。又雖上開積欠花旗銀行之款項，於94年6
      月間再度清償，然聲請人於94年5 月，即曾另持渣打國際
      商業銀行股份有限公司（下稱渣打銀行）之信用卡，辦理
      代償，金額達135,000 元，且就所持有之荷蘭銀行之信用
      卡，亦仍有信用貸款，此有渣打銀行及澳商澳盛銀行集團
      股份有限公司台北分公司函附卷可參（見本院卷第34頁以
      下及第42頁以下）。聲請人復於93年10月間起，再以中國
      信託商業銀行股份有限公司（下稱中國信託）之信用卡，
      代償多家銀行之貸款，此亦經中國信託檢送聲請人之信用
      卡消費明細在卷可稽（見本院卷第66頁以下），同時於該
      月亦持前述遠東銀行之信用卡，再為通信貸款150,000 元
      ，有上揭遠東銀行陳報狀在卷可憑。是由前開聲請人於93
      年間即大量以信用卡預借現金及辦理代償之舉，堪認聲請
      人應於93年間，即陷於無法順利以其自有之收入支付其信
      用卡消費款之困境，而均以信用卡預借現金，透過以債養
      債之方式，清償已到期之欠款。
（三）而觀聲請人持信用卡消費之模式，於93年前，即多有於高
      價，或客觀上應非購置生活必需物品之場所進行消費之舉
      ，甚至於94年聲請人已陷於支付困難之情形下，亦復如此
      ；如聲請人除曾持前開聲請人持花旗銀行信用卡，至大統
      百貨、漢神百貨公司進行消費外，復分別於93年2 月4 日
      ，於台灣蝶翠詩化公司進行消費，合計分期6 期消費總金
      額達6,372 元（即1,062 ×6 ＝6,37 2），復於94年7 月
      及8 月間，持遠東銀行信用卡於日本料理店及天香有限公
      司等場所進行刷卡消費，甚有單筆消費達6,000 元者，此
      有前開花旗銀行及遠東銀行所檢送之消費明細在卷可佐；
      另聲請人亦曾多次持國泰世華銀行之信用卡，於日本料理
      店為單筆數千元之消費，或曾持永豐信用卡公司所核發之
      信用卡，單日於太平洋崇光百貨公司、沙瓦那有限公司單
      日消費逾2 千元；聲請人復曾於93年8 月21日，持荷蘭銀
      行信用卡於元祖實業股份有限公司，單筆消費11 ,280 元
      ，亦持中國信託之信用卡，於94年4 月份起，在池正國際
      公司進行分期消費，共計18期，每期分期款高達4,000 元
      ，此皆有上開國泰世華銀行、澳商澳盛銀行集團股份有限
      公司台北分公司及中國信託之前述函覆在卷可證。是由上
      開聲請人所持信用卡消費之內容及地點、金額以觀，難認
      聲請人所從事之前開消費，係屬日常生活必要之消費。
（四）由聲請人於93年以前之信用卡消費模式，以及其應早於93
      年間，即陷於支付困難之經濟困境情形下，猶不知節制，
      而續以信用卡多次於非日常生活必要之消費場所，進行非
      生活不可或缺之消費情形以觀，堪認聲請人應確有浪費情
      事；且由其後無法清償，且前開所為消費之金額均非少之
      事實，亦足認聲請人確因上開浪費情事致積欠過重之債務
      。
三、綜上所述，本院認聲請人有首引法條第4 款之事實，而不宜
    依消費者債務清理條例第135 條之規定予以免責，又聲請人
    復無法證明其業經普通債權人全體之同意，則依上說明，本
    件聲請人不得免責，爰裁定如主文。
中    華    民    國   100    年    1     月    18    日
              民事第六庭    法      官  李怡諄
上為正本係照原本作成
如不服本裁定，應於裁定送達後10日內，以書狀向本院提出抗告
，並繳納抗告費新臺幣1千元
中    華    民    國   100    年    1     月    18    日
                            書  記  官  陳俊亦